臺灣臺北地方法院刑事判決　　　　　　　95年度易字第2835號
公　訴　人　臺灣臺北地方法院檢察署檢察官
被　　　告　甲○○
上列被告因詐欺案件，經檢察官提起公訴（95年度偵緝字第2784
號、第2785號），被告於本院準備程序進行中，就被訴送事實為
有罪之陳述，經本院告知簡式審判程序意旨，並聽取公訴人及被
告之意見後，本院合議庭裁定依簡式審判程序審理，判決如下：
    主  文
甲○○連續意圖為自己不法之所有，以詐術使人將本人之物交付
，處有期徒刑參月，如易科罰金，以銀元參佰元即新臺幣玖佰元
折算壹日；緩刑貳年。
    事實及理由
一、本件犯罪事實部分，應補充被告甲○○基於概括犯意，連續
    向告訴人臺灣順禮洋酒股份有限公司詐取洋酒；證據部分則
    補充被告於本院審理時之自白；其餘犯罪事實及證據，均引
    用檢察官起訴書之記載（如附件）。
二、按被告行為後，刑法及刑法施行法部分條文業經修正公布，
    並均於95年7月1日施行。修正後刑法第2條第1項之規定，係
    規範行為後法律變更所生新舊法律比較適用之準據法，於修
    正後刑法施行後，應適用修正後刑法第2條第1項規定之從舊
    從輕之原則為比較；又修正後刑法第35條，乃刑之重輕之法
    定次序與標準，應適用裁判時之修正後刑法第35條之規定。
    修正後刑法第2條第1項係採從舊從輕原則，適用最有利於行
    為人之法律，既曰法律，自較刑之範圍為廣，除法律有特別
    規定者（如修正後刑法第2條第2項非拘束人身自由之保安處
    分適用裁判時法，修正後刑法施行法第9條之3規定之情形）
    ，應依其規定，或事關執行之緩刑之宣告，或犯罪在刑法修
    正施行前，自首在刑法修正施行後之自首部分，或程序之規
    定（程序從新，如刑法第40條沒收宣告之程序規定），均適
    用裁判時之修正後刑法之規定外，應依修正後刑法第2條第
    1項規定為法律變更之比較，且比較時，應就罪刑有關之共
    犯、未遂犯、連續犯、牽連犯、結合犯，以及累犯加重，自
    首減輕暨其他法定加減原因（如身分加減）與加減例等一切
    情形，綜其全部之結果而為比較後，整個之適用，不能割裂
    而分別適用有利益之條文（最高法院95年5月23日刑事庭第
    8次會議決議意旨參照）。從而：
    (一)刑法第339條第1項之詐欺取財罪，法定刑為5年以下有期
      徒刑、拘役或科或併科1千元以下罰金；比較修正後刑法
      施行法所增訂第1條之1規定「中華民國九十四年一月七日
      刑法修正施行後，刑法分則編所定罰金之貨幣單位為新臺
      幣。九十四年一月七日刑法修正時，刑法分則編未修正之
      條文定有罰金者，自九十四年一月七日刑法修正施行後，
      就其所定數額提高為三十倍。但七十二年六月二十六日至
      九十四年一月七日新增或修正之條文，就其所定數額提高
      為三倍」，修正後刑法施行法第1條之1第2項與罰金罰鍰
      提高標準條例第1條，因上開罰金刑之最高額度均屬相同
      ，並非刑罰法令之變更，無刑法第2條第1項比較新舊法之
      適用，應適用裁判時之刑法施行法第1條之1（最高法院95
      年度第21條刑事庭會議決議參照）。另刑法第33條第5款
      修正為「主刑之種類如下：五、罰金：新臺幣一千元以上
      ，以百元計算之」，是依修正後之法律，刑法第339條第
      1項詐欺取財罪所得科處之罰金刑最低則為新臺幣1千元，
      與被告行為時之罰金罰鍰提高標準條例第1條前段規定之
      提高倍數10倍及修正前刑法第33條第5款規定之罰金最低
      額銀元1元即新臺幣3元相比較，自以被告行為時關於刑法
      第33條第5款規定科處罰金刑之法律較有利於被告。
    (二)修正施行前刑法第56條連續犯之規定業經修正公布刪除，
      則被告之犯行，因行為後新法已刪除連續犯之規定，此刪
      除雖非犯罪構成要件之變更，但顯已影響行為人刑罰之法
      律效果，自屬法律有變更。修正前刑法第56條連續犯規定
      ，係以一罪論；而上開規定於修正刪除後，刑法就行為罪
      數，除接續犯、想像競合犯、結合犯等實質上或裁判上一
      罪，以一罪論處外，原則上採取一罪一罰及數罪併罰，故
      修正前之處罰結果，顯較修正刑法規定一罪一罰或數罪併
      罰對被告有利。
    (三)綜合上述各條文修正前、後之比較，自應整體適用被告行
      為時之法律，即修正前刑法之相關規定及罰金罰鍰提高標
      準條例第1條前段規定，對被告較為有利。
三、核被告所為，係犯刑法第339條第1項之詐欺取財罪。其多次
    詐欺取財犯行，時間緊接、方法相同，所犯係構成要件相同
    之罪，顯係基於概括之犯意反覆而為，應依刑法第56條連續
    犯之規定論以一罪，並加重其刑。爰審酌本件被告犯罪之動
    機、目的、手段、所詐取財物之價額，及犯罪後即坦承犯行
    ，態度良好，且與告訴人達成和解，並就詐得之財物價額如
    數償還，有告訴人所出具之聲請狀可按，且告訴人之代理人
    蔡凱家就此於本院準備程序時亦表示不願追究等一切情狀，
    量處如主文所示之刑，併諭知易科罰金之折算標準，以示懲
    儆。又關於易科罰金之折算標準，除刑法第41條第1項有所
    修正外，罰金罰鍰提高標準條例於95年4月28日修正，並自
    同年7月1日起生效施行。修正前之刑法第41條第1項前段規
    定「犯最重本刑為五年以下有期徒刑以下之刑之罪，而受六
    個月以下有期徒刑或拘役之宣告，因身體、教育、職業、家
    庭之關係或其他正當事由，執行顯有困難者，得以一元以上
    三元以下折算一日，易科罰金。」，再依據修正前罰金罰鍰
    提高標準條例第2條「依刑法第四十一條易科罰金或第四十
    二條第二項易服勞役者，均就其原定數額提高為一百倍折算
    一日；法律所定罰金數額未依本條例提高倍數，或其處罰法
    條無罰金刑之規定者，亦同。」之規定，被告行為時之易科
    罰金折算標準，應以銀元1 百元、2百元、3百元折算一日，
    經折算為新臺幣後，應以新臺幣3百元、6百元、9百元折算
    1日。惟95年7月1日施行之刑法第41條第1項前段規定修正為
    「犯最重本刑為五年以下有期徒刑以下之刑之罪，而受六個
    月以下有期徒刑或拘役之宣告者，得以新臺幣一千元、二千
    元或三千元折算一日，易科罰金。」，另新修正之罰金罰鍰
    提高標準條例則刪除原本第2條之規定。是以比較新舊法結
    果，自以舊法所定之易科罰金折算標準有利於被告，故應適
    用修正前刑法第41條第1項前段、罰金罰鍰提高標準條例第
    2條規定，為本案易科罰金之折算標準。而被告行為後，刑
    法關於緩刑宣告之要件，亦經修正公布施行，依前開說明，
    緩刑之宣告應適用修正後刑法第74條之規定。查被告前此未
    曾受有期徒刑以上刑之宣告，有臺灣高等法院被告前案紀錄
    表在卷可憑，且被告於犯罪後已積極與告訴人達成和解，業
    據認定如前，堪認其因一時短於思慮，致罹本罪，經此刑之
    偵、審程序，自當知所警惕，信無再犯之虞，本院綜核各情
    ，認前開對其所宣告之刑，以暫不執行為適當，爰依修正後
    刑法第74條第1項第1款之規定，併予宣告緩刑2年，以啟自
    新。
四、如不服本件判決，得自收受送達之日起10日內，向本院提起
    上訴。
據上論斷，應依刑事訴訟法第299條第1項前段、第273條之1第1
項、第310條之2、第454條，刑法第2條第1項、第339條第1項、
第74條第1項第1款，修正前刑法第56條、第41條第1項，刑法施
行法第1條之1，修正前罰金罰鍰提高標準條例第2條，現行法規
所定貨幣單位折算新臺幣條例第2條，判決如主文。
本件經檢察官王志超到庭執行職務。
中　　華　　民　　國　　96　　年　　1 　　月　　30　　日
　　　　　　　　　刑事第七庭    法　官　許泰誠
以上正本證明與原本無異。
如不服本判決，應於判決送達後10日內，向本院提出上訴狀。
　　　　　　　　　　　　　　　　書記官　劉麗英
中　　華　　民　　國　　96　　年　　1 　　月　　30　　日
